【裁判字號】    89,訴,173
【裁判日期】    891205
【裁判案由】    過失致死等
【裁判全文】
臺灣宜蘭地方法院刑事判決                          八十九年度訴字第一七三號
    公  訴  人  臺灣宜蘭地方法院檢察署檢察官
    被      告  華洲營造股份有限公司
    被      告  乙○○
    兼  代表人
    被      告  甲○○
右列被告等因過失致死等案件，經檢察官聲請簡易判決處刑（八十九年度偵字第二八
號），經本院羅東簡易庭認為不得以簡易判決處刑，移由本院依通常程序審理，本院
判決如左：
    主  文
甲○○從事業務之人，因業務上之過失致人於死，處有期徒刑肆月。緩刑年。
華洲營造股份有限公司違反雇主對防止有墜落、崩塌之虞之作業場所引起之危害，應
有符合標準之必要安全衛生設備之規定，致發生死亡災害，處罰金新臺幣伍萬元。
乙○○違反雇主對防止有墜落、崩塌等之虞之作業場所引起之危害，應有符合標準之
必要安全衛生設備之規定，致發生死亡災害，處有期徒刑肆月，如易科罰金以佰元
折算壹日。緩刑年。
    事  實
一、乙○○係設於高雄縣林園鄉○○村○○街一０六號華洲營造股份有限公司（下稱
    華洲公司）之負責人，為勞工安全衛生法第二條第二項所規定從事業務之雇主。
    華洲公司向交通部東部鐵路改善工程局承包北迴線新蘇澳三、四、五號隧道及附
    近路基橋涵新建工程，並派任甲○○為該工程之駐地主任，負責該工程現場指揮
    調度、監督工地作業情形及安全管理，為從事業務之人。民國八十八年十月二十
    九日十四時三十分許，華洲公司所僱用之勞工ＴＨＯＮＧＤＥＥ  ＪＯＭＫＨＡ
    ＭＳＩＭＧ操作剷土機於北迴線蘇澳三號隧道施工現場作業時，因其雇主即華洲
    公司未在該有車輛出入足以導致交通事故之虞之工地土方棄置開口處，依規定設
    置符合標準之適當強度柵欄等必要安全設備，以有效防止墜落、崩塌等之情事發
    生，且依負責工程現場指揮調度、安全防護及監督管理之駐地主任甲○○之智識
    、能力，亦無不能注意之情事，除疏未注意右開安全防護設備之欠缺外，復未派
    員於ＴＨＯＮＧＤＥＥ  ＪＯＭＫＨＡＭＳＩＮＧ操作剷土機從事整地工作時，
    在旁指揮該工程車輛之運行作業，導致ＴＨＯＮＧＤＥＥ  ＪＯＭＫＨＡＭＳＩ
    ＮＧ駕駛剷土機不慎翻覆滾落高度約七點五公尺之車行箱涵內，受有頭部外傷併
    顱骨破裂之傷害，嗣經送醫仍不治死亡，而發生死亡之職業災害。
二、案經臺灣宜蘭地方法院檢察署檢察官相驗後自動檢舉偵辦並聲請簡易判決處刑，
    經本院羅東簡易庭認不得以簡易判決處刑而另行移送本院審理。
    理  由
一、右揭因業務上過失導致被害人即勞工ＴＨＯＮＧＤＥＥ  ＪＯＭＫＨＡＭＳＩＮ
    Ｇ死亡之事實，業據被告甲○○自警訊至偵審中，均坦承不諱，核與證人即在場
    勞工ＳＯＭＰＯＲＮ於警訊中證述之情節相符，並有現場照片十二幀及行政院勞
    工委員會北區勞動檢查所八十八年十二月十七日以臺八十八勞北檢營字第一六三
    五二號函所附之職業災害檢查報告書一份及照片八幀在卷可佐。又被害人ＴＨＯ
    ＮＧＤＥＥ  ＪＯＭＫＨＡＭＳＩＮＧ確因本件職業災害死亡，亦經臺灣宜蘭地
    方法院檢察署檢察官督同法醫師相驗明確，製有相驗屍體證明書、驗斷書、勘驗
    筆錄及相驗照片五幀附卷足憑，而被告甲○○業務上之過失與被害人之死亡結果
    間，顯具相當因果關係，是本件事證已臻明確，被告甲○○所犯業務過失致人於
    死之犯行，應堪認定。
二、訊據被告乙○○固不否認其為被告華洲公司負責人，及雇用勞工ＴＨＯＮＧＤＥ
    Ｅ  ＪＯＭＫＨＡＭＳＩＮＧ於案發現場從事操作剷土機作業等情，復有蘇澳外
    勞名冊、ＴＨＯＮＧＤＥＥ  ＪＯＭＫＨＡＭＳＩＮＧ之外籍勞工工作證、中華
    民國居留證各一份在卷可按，惟到庭辯稱：華洲公司係頗具規模之股份有限公司
    ，同時承攬多項工程進行，其身為公司負責人，實無法事必躬親，全然瞭解每件
    承包工程之施工概況，均委由所派駐之現場工地主任全權負責各該工地之工程進
    度、安全防護及監督管理等事項。從而，本件作業場所之工程死亡意外，應屬工
    地監工時之疏失，其應無何違反勞工安全衛生法或犯過失致人於死之罪等語。然
    查，本件係因案發工地現場，並無依勞工安全衛生法第五條第一項，設置適當交
    通號誌、標示或柵欄，以致發生剷土機翻覆、勞工ＴＨＯＮＧＤＥＥ  ＪＯＭＫ
    ＨＡＭＳＩＮＧ死亡之職業災害，有前揭職業災害檢查報告書在卷足參，是被告
    華洲公司與被告華洲公司負責人乙○○均應就本件事故，科予勞工衛生安全法第
    三十一條第一項、第二項之刑責甚明，被告乙○○要難執公司分層負責之經營方
    式，排除其所應負勞工衛生安全法部分之罪責，從而，其違反勞工安全衛生法部
    分之犯行，事證亦屬明確，洵可認定。另本件公訴人起訴事實中，並無指稱被告
    乙○○涉犯業務過失致人於死之罪嫌，本院亦復查無其他積極證據足資證明其確
    有此部分之犯行，且與公訴意旨所指違反勞工安全衛生法犯行間，有裁判上一罪
    之關係，是被告乙○○並無涉犯業務過失致人於死之犯行，併此敘明。
三、按雇主對防止有墜落、崩塌之虞之作業場所引起危害，應有符合標準之必要安全
    衛生設備，勞工安全衛生法第五條第一項第五款規定甚明，查被告華洲公司及其
    負責人乙○○均係同法第二條第二項所稱之雇主，竟違反上開規定而未提供符合
    安全標準之勞工安全衛生設備，致發生同法第二十八條第二項第一款之死亡災害
    ，被告華洲公司應依同法第三十一條第二項處以罰金刑；被告乙○○則應依同法
    第三十一條第一項論處。被告甲○○係華洲公司派駐上開工地之工地主任，為從
    事業務之人，核其因疏未注意工地之安全管理，致生被害人死亡結果，所為係犯
    刑法第二百七十六條第二項之業務過失致人於死罪。爰分別審酌被告華洲公司、
    乙○○未依規定於作業場所設置必要安全設備所導致之死亡職業災害，被告甲○
    ○之過失程度，對被害人、勞工衛生安全之政策目的，及被告等事後已與被害人
    家屬達成民事和解，有和解書、電匯單、收據等支付賠償金額之相關證明單據在
    卷可憑，又被告乙○○、甲○○犯後坦承犯行，態度良好等一切情狀，分別量處
    如主文所示之刑，並對被告乙○○併與諭知易科罰金之折算標準。末查被告乙○
    ○、甲○○前皆未曾受有期徒刑以上之刑之宣告，此有臺灣高等法院檢察署刑案
    紀錄簡覆表附卷可參，其等二人素行良好，均有正當職業，因一時疏失，致罹刑
    典，經此次偵審程序及科刑之判決，當能知所警惕，信無再犯之虞，本院認所宣
    告之刑均以暫不執行為適當，爰均併諭知緩刑三年，以啟自新，並觀後效。
據上論斷，應依刑事訴訟法第四百五十二條、第二百九十九條第一項前段，勞工安全
衛生法第三十一條第一項、第二項，刑法第十一條前段、第二百七十六條第二項、第
四十一條、第七十四條第一款，罰金罰鍰提高標準條例第一條前段、第二條，判決如
主文。
本案經檢察官林吉泉到庭執行職務
中      華       民      國      八十九      年     十二    月    五    日
                                       臺灣宜蘭地方法院刑事第二庭
                                           法  官  陳  嘉  年
右正本證明與原本無異。
如不服本判決，應於判決送達後十日內向本院提出上訴狀。(應附繕本)
                                           書記官  詹  玉  惠
中      華       民      國      八十九      年     十二    月    六    日
附錄本案論罪科刑法條全文
勞工安全衛生法第三十一條第一項、第二項
違反第五條第一項或第八條第一項之規定，致發生第二十八條第二項第一款之職業災
害者，處三年以下有期徒刑、拘役或科或併科新臺幣十五萬元以下罰金。
法人犯前項之罪者，除處罰其負責人外，對該法人亦科以前項之罰金。
刑法第二百七十六條第二項
從事業務之人，因業務上之過失犯前項之罪者，處五年以下有期徒刑或拘役，得併科
三千元以下罰金。


司法院資訊處製作；財團法人民間司法改革基金會備份。
